【裁判字號】    90,自緝,279
【裁判日期】    900820
【裁判案由】    詐欺
【裁判全文】
臺灣臺中地方法院刑事判決                          九十年度自緝字第二七九號
    自  訴  人  乙○○即天發當.
    被      告  甲○○
右列被告因詐欺案件，經自訴人提起自訴，本院判決如左：
    主  文
甲○○連續意圖為自己不法之所有，以詐術使人將本人之物交付，處有期徒刑柒月，
緩刑參年。甲○○於民國八十四年八月十八日向台中市北屯區戶政事務所申請補發之
身分證壹張沒收。
    事  實
一、甲○○意圖為自己不法之所有，並基於詐欺取財及使公務員登載不實之概括犯意
    ，先後於民國八十四年七月十七日、同月二十五日，分別以甲○○所有車牌號碼
    ＮＧ—八七六八號、ＮＸ—八七一三號自小客車，向天發當舖負責人乙○○謊稱
    欲以上開車輛典當借款，並提出身分證、行車執照、汽車新領牌照登記書等證件
    以取信乙○○，乙○○見證件齊全，乃不疑有他而先後開立票面金額二十萬元及
    十二萬元之本票交付予甲○○，甲○○並向乙○○謊稱需交通工具代步為由，向
    乙○○暫借上開二部自小客車使用。詎甲○○隨即於八十四年八月十八日，向台
    中市北屯區戶政事務所內負責辦理身分證補發業務之公務人員謊稱其身分證遺失
    而聲請補發，使承辦業務之人員將此不實之事項登載於職務上做成之台中市北屯
    區人民補領國民身分證申請書上，而取得補發之身分證一張，足以生損害於乙○
    ○及戶政機關對於戶政管理之正確性；甲○○復先後於同年八月二十一日、九月
    十八日，向台灣省公路局台中區監理所內負責辦理行車執照補發業務之公務人員
    謊稱其所有車牌號碼ＮＧ—八七六八號、ＮＸ—八七一三號自小客車之行車執照
    遺失而聲請補發，使承辦業務之人員將此不實之事項登載於職務上做成之汽（機
    ）車各項異動登記書上，而取得補發之行車執照二張，足以生損害於乙○○及監
    理機關對於行車執照核發之正確性。甲○○並再以上開二部自小客車配合上開申
    請補發之證件，向來發車行典當，後即避不見面。經乙○○多次以存證信函催告
    ，均置之不理，始知受騙。
二、案經自訴人提起自訴。
    理  由
一、右揭犯罪事實，業據被告甲○○於本院調查、審理時均坦承不諱，核與自訴人乙
    ○○指訴之情節相符，此外，並有行車執照、汽車新領牌照登記書、切結書、典
    當存根聯、本票影本各二件及身分證、存證信函影本各一件在卷足稽，復有台中
    市北屯區戶政事務所八十五年一月十九日中市北屯戶字第六四九號函覆之被告甲
    ○○於八十四年八月十八日向該所申請補發身分證申請書影本一件、台灣省公路
    局台中區監理所八十五年一月十九日函覆之車牌號碼ＮＧ—八七六八號、ＮＸ—
    八七一三號自小客車車籍及全部異動資料影本各一件附卷可參。本件事證明確，
    被告犯行堪以認定。
二、核被告所為，係犯刑法第三百三十九條第一項詐欺取財罪及同法第二百十四條使
    公務員登載不實事項於公文書罪，其先後二次詐欺取財犯行及先後三次使公務員
    登載不實事項於公文書犯行，均時間緊接，犯罪構成要件相同，顯均係基於概括
    犯意反覆為之，均為連續犯，應各以一罪論，並均加重其刑。其所犯上開二罪間
    ，有方法與目的之牽連關係，應從較重之詐欺取財罪處斷。爰審酌被告犯罪之動
    機、目的、手段、素行、犯罪所生之損害暨犯後坦承犯行並已賠償被害人所受損
    害等一切情狀，量處如主文所示之刑，以示懲儆。被告於八十四年八月十八日申
    請補發之身分證，為被告所有因犯罪所得之物，業據被告供承在卷，爰依刑法第
    三十八條第一項第三款之規定宣告沒收。又被告前未曾受有期徒刑以上刑之宣告
    ，有台灣台中地方法院檢察署刑案資料查註紀錄表及台灣高等法院被告全國前案
    紀錄表各一紙可按，其因一時失慮，偶罹刑典，事後已坦承犯行，深具悔意，且
    已與自訴人和解並賠償損害，自訴人並當庭表示願給被告一次機會，有和解書影
    本一件及審判筆錄在卷足參，其經此偵審程序及刑之宣告後，應知戒慎，信無再
    犯之虞，本院因認所宣告之刑以暫不執行為適當，併予宣告緩刑三年，用啟自新
    。
三、台灣台中地方法院檢察署八十五年度偵字第四六一八號併辦意旨另以：被告甲○
    ○明知伊所有坐落新竹縣外埔鎮五分埔之土地早已賣與第三人張光輝，竟自八十
    一年十月間某日起至八十四年九月間某日止，先後向被害人徐紹昌謊稱其二子張
    佑德因水電工程包攬急需資金周轉，所借款項將以賣出新竹縣外埔鎮之上開土地
    償還抑或包攬工程結束後歸還等語，使被害人陷於錯誤而先後交付五百六十四萬
    元予被告甲○○，因認被告甲○○此一詐欺犯行與本件所犯有裁判上一罪之關係
    ，乃移送併辦等語。惟查：該移送併辦之詐欺犯行，係被告自八十一年十月間即
    開始陸續借款，與本件犯罪之時間即八十四年七月間相隔近三年，又併辦之罪其
    犯罪手段與本案重複典當車輛之犯罪手段，亦顯不相同，足見該移送併辦部分與
    本案論罪部分並非基於概括之犯意而為，兩者應無裁判上或實質上一罪之關係，
    本院自不得併案審判，爰將上開併辦部分退回台灣台中地方法院檢察署另行依法
    處理，併此敘明。
據上論斷，應依刑事訴訟法第三百四十三條、第二百九十九條第一項前段，刑法第五
十六條、第二百十四條、第三百三十九條第一項、第五十五條、第七十四條第一款、
第三十八條第一項第三款，罰金罰鍰提高標準條例第一條前段，判決如主文。
中      華      民      國    九十      年      八      月     二十     日
                        臺灣臺中地方法院刑事第三庭
                            審判長  法  官  唐  光  義
                                    法  官  張  智  雄
                                    法  官  黃  炫  中
右正本證明與原本無異。
如不服本判決，應於判決送達後十日內向本院提出上訴狀，上訴於臺灣高等法院臺中
分院( 須附繕本 )。
    書記官
中    華    民    國      九十      年       八      月     二十二    日


司法院資訊處製作；財團法人民間司法改革基金會備份。
